---
title: "R Analysis : TimeSeries"
author: "SW Kang"
date: "2018년 7월 3일"
output: html_document
---

##  시계열 분석
### 안정적 시계열 (Stationary Time Series)
#### 1. 시간에 따른 평균이 불변
#### 2. 시간에 따른 분산이 불변
#### 3. 시점에 따른 공분산이 불변

## STL(Stationary, Trend, )

### 안정적이지 않은 경우, 안정적이 될 수 있도록 변환 후 시계열 적용

#### ARIMA 분석 순서
####  1. 시각화하여 안정적 시계열인지 확인
####  2. 안정적 시계열 자료로 변환
####  3. ACF(Auto Correlation Function)/PACF(Partial Correlation Function)
####      혹은 auto.arima를 이용하여 최적화된 파라미터를 찾음
####  4. ARIMA 모형 구축
####  5. (필요한 경우) 미래에 추이에 대한 예측(Function)
####      혹은 auto.arima를 이용하여 최적화된 파라미터를 찾음
####  4. ARIMA 모형 구축
####  5. (필요한 경우) 미래에 추이에 대한 예측
```{r libraries}
#install.packages("tseries")
#install.packages("forecast")
# install.packages("fpp")
library(tseries)
library(forecast)
library(fpp)
# str(AirPassengers)

plot(AirPassengers)
```

#### 시간에 따라 평균 증가
#### 시간에 따라 분산 증가
####  따라서 , 이 데이터는 안정ㅈ이지 않음

#### 안정적 시계열인지 test
#### adf(Augmented Dickey-Fuller Test)
#### stationary.test 사용가능

#### Seasionality, Trend, random 요소로 분해하여 그래프 그림
#### stl(Seasonal Decomposition Of Time Series By Loess)
#### Dickey-Fuller = -7.3186, Lag order = 5, p-value = 0.01
```{r}
plot(stl(AirPassengers, s.window = "periodic"))

```

#### default : adf.test
#### stationary.test(x, method = "pp")   : pp.test
#### stationary.test(x, method = "kpss") : kpss.test
```{r}

adf.test(AirPassengers, alternative = "stationary")  
adf.test(log(AirPassengers))
adf.test(diff(AirPassengers))
adf.test(diff(log(AirPassengers)), alternative = "stationary", k=0)
```

#### Dickey-Fuller = -9.6003, Lag order = 0, p-value = 0.01
#### p-value 는 모두 .... 0.01 인데... 
#### adf 는 seasonality 와 trend 를 포함한 stationary를 테스트하는 것일까?
#### Lag 값과 Dickey-Fuller 값을 해석해야 하는 것이 아닐까??

```{r}
Box.test(AirPassengers, lag=20, type = "Ljung-Box")
kpss.test(AirPassengers)   # p-value = 0.01
kpss.test(diff(log(AirPassengers))) ## p-value : 0.1 위의 값보다 나아졌다

```

### diff를 한단계 높여보자...
```{r}
kpss.test(diff(log(AirPassengers), differences = 2)) ## p-value : 0.1
```
### log 없이 diff ...
```{r}
kpss.test(diff(AirPassengers, differences = 1)) ## p-value : 
```

#### kpss test 는 Null Hypothesis 가 stationary
#### p 값이 작으면... not stationary 하고.. diff 가 필요하다는 것
### ARIMA 모델에 필요한 3가지 parameter
#### p : previous - p 시점 전의 값이 영향을 미침        AR(p)
#### q : q(??) 시점까지의 moving average가 영향을 미침  MA(q)
#### d : diff(?)  d번 차분하면 stationary 
#### p 차수, q 차수, d 차분을 결정하기 위해서는 
#### KPSS test4, ACF, PACF 를 그려보아야 함
#### R의 auto.arima를 통해 한번에 해결???
#### order <- c(p, d, q)
```{r}
para_AirP <- auto.arima(AirPassengers)
para_AirP
# names(para_AirP)
para_AirP$arma     # p,q, P,Q, m, d,D
para_AirP$model
para_AirP$bic
para_AirP$fitted
para_AirP$coef
para_AirP$var.coef
para_AirP$sigma2
para_AirP$series
para_AirP$mask
para_AirP$loglik
para_AirP$call
para_AirP$code
para_AirP$n.cond
para_AirP$nobs
para_AirP$x
para_AirP
arimaorder(para_AirP)  # c(2,1,1), C(0, 1, 0), period=12
```

```{r}
para_diff_log_AirP <- auto.arima(diff(log(AirPassengers)))
para_diff_log_AirP
arimaorder(para_diff_log_AirP)
```


```{r}
para_log_AirP <- auto.arima(log(AirPassengers))
para_log_AirP
arimaorder(para_log_AirP)
```



##### 점차 증가/감소 가 없는 형태라서.... ???
##### 대체로 가정을 만족한다???
```{r}

tsdiag(para_AirP)
tsdiag(para_diff_log_AirP)
tsdiag(para_log_AirP)
```



## ARIMA 모형 만들기
```{r}
fit0 <- auto.arima(AirPassengers,seasonal = TRUE)

fit1 <- arima(AirPassengers, c(2,1,1), seasonal=list(order=c(0,1,0), period= 12))

fit2 <- arima(diff(log(AirPassengers)), c(0,0,1), seasonal = list( order=c(0,1,1), period=12))

fit3 <- arima(log(AirPassengers), c(0,1,1), seasonal=list( order=c(0,1,1), period=12))

```

## fit 값 비교
## AIC (Akaike Information Criterion) 
```{r}
fit0$aic
fit1$aic
fit2$aic
fit3$aic
# fit1
# fit3
Acf(residuals(fit0))
Acf(residuals(fit1))
Acf(residuals(fit2))
Acf(residuals(fit3))

```
 
###  Auto ARIMA Model  
```{r}

pred0 <- predict(fit0, n.ahead=10*12)
par(mfrow = c(2,1))
ts.plot(AirPassengers, pred0$pred)
ts.plot(AirPassengers, pred0$pred, log="y")
par(mfrow= c(1,1))
```

```{r}
tsdisplay(residuals(fit0), lag.max=30, main = "(2,1,1) Model Residuals")

forecast0 <- forecast(fit0, h=10*12)
plot(forecast0)

```


## 3가지 모델에 의한 ㅁ래 추이 예측미
```{r}
par(mfrow= c(3,1))
pred1 <- predict(fit1, n.ahead =  10*12)
ts.plot(AirPassengers, pred1$pred, log="y")

pred2 <- predict(fit2, n.ahead = 10*12)
ts.plot(AirPassengers, 2.718^pred2$pred, log="y", lty=c(1,3))

pred3 <- predict(fit3, n.ahead = 10.*12)
ts.plot(AirPassengers, 2.718^pred3$pred, log="y")
```

## order decision
##### PACF 값이 점선 넘어선 값 : pacf( data, lag.max =20 ) : AR(p)
##### ACF  값이 점선 넘어선 값 : acf (data,  lag.max = 20) : MA(q)
##### 정상성을 보이는 diff     : diff(data, differences = n) : d
#####   ==> diff 후에 plot.ts()로 plot 확인
##### seasonality 조정   :  fpp 패키지의 seasadj() 함수
##### 계절 요인을 additive 혹은 multiplicative 하게 할 수 있음
```{r}

stl_Passengers <- stl(AirPassengers, s.window = "periodic")
plot( stl_Passengers )
class( stl_Passengers)
names( stl_Passengers )
stl_Passengers["time.series"]$time.series[,"seasonal"]  ## 12개월에 따른 seasonality

########### additive adjustment
adj_AirPassengers <- seasadj(stl(AirPassengers, s.window = "periodic"))
plot(adj_AirPassengers)
plot(stl(adj_AirPassengers, s.window = "periodic"))
################ seasonality를 뺀 값 사용
nosea_AirPassengers <- AirPassengers - stl_Passengers["time.series"]$time.series[,"seasonal"]

plot.ts(diff(nosea_AirPassengers, differences = 1))
plot.ts(diff(nosea_AirPassengers, differences = 2))
plot.ts(diff(nosea_AirPassengers, differences = 3))

############## adj_Airpassengers 사용
plot.ts(diff(adj_AirPassengers, differences = 1))        # 정상성 그림 d = 1
plot.ts(diff(adj_AirPassengers, differences = 2))
plot.ts(diff(adj_AirPassengers, differences = 3))

acf(diff(adj_AirPassengers, differences = 1), lag.max = 24) # MA(1) : 1 inner
pacf(diff(adj_AirPassengers, differences = 1), lag.max = 24) # AR(1) : 1 inner

```

##  Decomposition 종류 
##### 1. Additive
##### 2. Muliplicative
```{r}
# install.packages("Ecdat")
library(Ecdat)


ts_air <- ts(AirPassengers, frequency = 12, start = 1949)
decompose_air_mul <- decompose(ts_air, "multiplicative")
decompose_air_add <- decompose(ts_air, "additive")
adjust_air_mul <- ts_air/decompose_air_mul$seasonal
adjust_air_add <- ts_air - decompose_air_add$seasonal
par(mfrow = c(2,1))
plot(adjust_air_add, col="blue")
plot(adjust_air_mul, col="red")

decompose_air_add$seasonal
decompose_air_mul$seasonal

```
##### multiplicative 가 더 적당할까?
##### decompose data로 시계열 후에.. ARIMA 적용
##### 결과에 곱함..


######################################################
```{r}
par(mfrow=c(3,1))
plot.ts(diff(AirPassengers, differences = 1))  ## 이게 가장 좋아 보임 d = 1
plot.ts(diff(AirPassengers, differences = 2)) 
plot.ts(diff(AirPassengers, differences = 3))

```
##### periodic 수 만큼 diff 한다면
```{r}
plot.ts(diff(AirPassengers, differences = 12)) # 가장 좋을까?
```
#### fit12 <- arima(AirPassengers, c(2,1,1), seasonal=list(order=c(0,1,0), period= 12))
#### d 를 12로 하면 error
#### Error in optim(init[mask], armafn, method = optim.method, hessian = TRUE,  : 
#### initial value in 'vmmin' is not finite


####################################

```{r}

diff1_AirPassengers <- diff(AirPassengers, differences = 1)
par(mfrow = c(1,1))
acf(diff1_AirPassengers, lag.max = 10 , )  # 다소 나가기는 하는데.. n = 2 이후
                                        # 점선 내...  MA(1)

pacf(diff1_AirPassengers, lag.max = 20)   # n=
# seasonality 를 없앤 후에 해야 하지 않을까?

```




##    

## 분해 시계열
####  1. Trend Factor
####  2. Seasonality Factor
####  3. Cyclical Factor
####  4. Irragular Factor
